【裁判字號】    99,毒抗,985
【裁判日期】    991112
【裁判案由】    聲請強制戒治
【裁判全文】
臺灣高等法院臺中分院刑事裁定         99年度毒抗字第985號
抗  告  人
即  被  告  甲○○
上列抗告人即被告因違反毒品危害防制條例案件，經檢察官聲請
送強制戒治，不服臺灣南投地方法院99年度審毒聲字第140號，
中華民國99年10月7日裁定（聲請案號：臺灣南投地方法院檢察
署99年度聲戒字第15號），提起抗告，本院裁定如下：
    主  文
抗告駁回。
    理  由
一、原裁定意旨係以：被告甲○○（下稱被告）因施用第二級毒
    品甲基安非他命案件，前經依原審法院99年度審毒聲字第
    113號裁定送臺灣南投看守所附設勒戒處所執行觀察、勒戒
    後，因認有繼續施用毒品之傾向，有該所99年9月24日投所
    文總字第0990400 554號函附之有無繼續施用毒品傾向證明
    書1份附卷可稽，經審核相關卷證，足認被告確有繼續施用
    毒品之傾向，並認檢察官聲請令被告入戒治處所強制戒治為
    有理由，應予准許，乃依毒品危害防制條例第20條第2項規
    定，裁定令被告入戒治處所施以強制戒治。
二、抗告意旨略以：被告為家中唯一經濟支柱，恐因犯刑而身陷
    囹圄致家中有面臨破碎危機之虞，且雙親年邁又身負重疾，
    亦恐無人侍奉，故不敢坦言承認犯行。且被告僅微量吸食毒
    品，而在勒戒期間，因長官及醫師的教誨，被告早將毒癮根
    除，並對前來探視之雙親深感愧對，故懇請法外施恩，准予
    撤銷原裁定云云。
三、按觀察、勒戒後，檢察官依據勒戒處所之陳報，認受觀察、
    勒戒人有繼續施用毒品傾向者，檢察官應聲請法院裁定令入
    戒治處所強制戒治，其期間為6個月以上，至無繼續強制戒
    治之必要為止，但最長不得逾1年，毒品危害防制條例第20
    條第2項定有明文。又按觀察勒戒處分執行條例第8條第1項
    規定，勒戒處所應注意觀察受觀察勒戒人在所情形，經醫師
    研判其有無繼續施用毒品傾向後，至遲應於觀察勒戒期滿7
    日前，陳報該管檢察官。故由勒戒處所內之專業醫師研判受
    觀察勒戒人是否有繼續施用毒品之傾向，係法所明定。而有
    無繼續施用毒品傾向之評估標準，並非完全以受觀察、勒戒
    人勒戒後之結果為準；即勒戒前之各種情況，亦應作為評估
    之依據。依勒戒處所評分說明手冊之規定，係以人格特質、
    臨床徵候及環境相關因素三項合併計算其分數：1.分數100
    分至71分，判定為有繼續施用毒品傾向。2.50分至0分判定
    為無繼續施用毒品傾向。3.70分至51分間判定有繼續施用毒
    品傾向之原則為有下列各項之一者：(1)缺乏病識感或戒治動
    機者。(2)第一級毒品使用者。(3)有煙毒前科者。(4)有礙家庭
    、社會和諧與安寧者。若無以上各項之一，惟判定者認為個
    案「有繼續施用毒品傾向」者，應在「有無繼續施用毒品傾
    向證明書」詳細說明欄內載明，並於綜合判斷項下勾選「有
    繼續施用毒品傾向」。4.分數為50分以下，原本應列為「無
    繼續施用毒品傾向」，但綜合評分者根據臨床實務，有具體
    事證，認為個案「有繼續施用毒品傾向」者，以綜合評分者
    所評估為準，惟須在「有無繼續施用毒品傾向證明書」詳細
    說明欄載明具體事證。而其中之人格特質係依：(1)有無毒品
    犯罪前科。(2)其他犯罪紀錄（竊盜、違反槍砲彈藥刀械管制
    條例、賭博、妨害自由、恐嚇、擄人勒贖、傷害、殺人、公
    共危險、搶奪、強盜、海盜、盜匪罪）。(3)短期內再犯，加
    重計分。(4)行為觀察：臨床徵候係依尿液檢驗戒斷症狀、有
    無多種藥物使用、有無注射使用、使用期間、情緒及態度；
    環境相關因素係依社會功能是否良好、支持系統等，作為綜
    合判斷分數之依據。判定者判定人格特質、臨床徵候及環境
    相關因素合計三項分數，固係供為判定者判定「有無繼續施
    用毒品傾向」之審酌標準，但非唯一標準。綜合評分者，應
    根據臨床實務，有具體事證，認為個案「有繼續施用毒品傾
    向」者，以綜合評分者所評估為準。
四、經查，被告經臺灣南投看守所附設勒戒處所評分結果，有毒
    品犯罪相關司法紀錄2筆、其他犯罪相關紀錄2筆，而認人格
    特質得24分；並且可能有戒斷症狀、使用期間超過1年、情
    緒及態度略差，其臨床徵候得35分；然因社會功能良好，其
    環境相關因素得0分，總分合計59分，綜合判斷為有繼續施
    用毒品傾向，詳細說明內容則為：因考量目前個案合併一、
    二級毒品使用，用毒史甚長，且有多次毒品前科，均為毒品
    再犯之高危險因子，故認為將來續施用毒品傾向仍高，此有
    臺灣南投看守所99年9月24日投所文總字第0990400554號函
    暨其附件「有無繼續施用毒品傾向證明書」及「有無繼續施
    用毒品傾向評估標準紀錄」表各一份在卷可稽。從而，原審
    准檢察官強制戒治之聲請，裁定被告令入戒治處所施以強制
    戒治，其期間為6個月以上，至無繼續強制戒治之必要為止
    ，但最長不得逾1年，於法並無不合。至被告所陳：「其為
    家中惟一經濟支柱，恐因犯刑而身陷囹圄致家中有面臨破碎
    危機之虞，且雙親年邁又身負重疾，亦恐無人侍奉」云云，
    均與法院判斷被告是否須接受強制戒治無關。本件事證已屬
    明確，被告聲請撤銷原裁定免除戒治，核屬無據，無從准許
    。本件抗告為無理由，應予駁回。
據上論斷，應依刑事訴訟法第412條，裁定如主文。
中    華    民    國    99    年    11    月    12    日
            刑事第二庭  審判長法  官  邱  顯  祥
                              法  官  張  國  忠
                              法  官  王  鏗  普
以上正本證明與原本無異。
不得再抗告。
                              書記官  詹  雅  婷
中    華    民    國    99    年    11    月    12    日

司法院資訊處製作；財團法人民間司法改革基金會備份。
